臺灣苗栗地方法院刑事判決　　　　　　　　　　　　　　九十年度訴字第一五一號
　　公　訴　人　臺灣苗栗地方法院檢察署檢察官
　　被　　　告　甲○○
　　選任辯護人　何邦超
　　　　　　　　古瑞君
右列被告因違反廢棄物清理法案件，經檢察官聲請簡易判決處刑（九十年度偵字第五
七三號），經本院認為不應以簡易判決處刑，而改適用通常訴訟程序審理後，判決如
左：
    主  文
甲○○無罪。
    理  由
一、公訴意旨略以：被告甲○○係光明環保股份有限公司（設於苗栗縣竹南鎮○○里
    ○鄰○○路二十七號二樓，下稱「光明公司」）負責人，明知該公司經苗栗縣政
    府核發第一類乙級廢棄物清除許可證，其許可清除之廢棄物清除量為每日五十公
    噸以下，竟於八十九年七月六日、七月十二日、七月十八日、七月二十二日、八
    月二日、八月五日、八月三十日等七日，均逾越每日清除量五十公噸之限制，嗣
    於八十九年九月二十二日十三時三十分許，經行政院環境保護署稽查員稽查光明
    公司八十九年七、八月之營運紀錄時，查悉上情，因認被告涉有違反廢棄物清理
    法第二十二條第二項第四款罪嫌云云（按廢棄物清理法業於九十年十月二十四日
    修正並公佈實施，修正前之該法第二十二條第二項第四款，經修正後已更列為同
    法第四十六條第一項第四款。惟基於論敘之方便，本判決有關廢棄物清理法之相
    關條文引用，均仍以修正前之條文序號論敘，附此敘明）。
二、按犯罪事實，應依証據認定之，無証據不得推定其犯罪事實，又不能証明被告犯
    罪者，應諭知無罪之判決；刑事訴訟法第一百五十四條、第三百零一條第一項前
    段分別定有明文。又認定不利於被告之事實，須依積極証據，苟積極証據不足為
    不利於被告事實之認定時，即應為有利於被告之認定，更不必有何有利之證據，
    最高法院三十年上字第八一六號著有判例，可資參照。
三、公訴人認被告涉有前揭犯行，無非係以行政院環境保護署督察工作紀錄、違反廢
    棄物清理法案件告發單等為主要論據。訊據被告則堅詞否認有違反廢棄物清理法
    犯行，辯稱：每日清除之廢棄物，均係於入衛生掩埋場前始過磅，若依每日清除
    量之最高限額限制，往往須至過磅時始能發現，事實上亦甚難控制。故行政院環
    境保護署於八十八年間曾有會議決議，各清除廢棄物公司之廢棄物清除量，均改
    以每月之清除總量為單位。只因該公司原領取之許可證係該決議實施前申請展延
    ，故未及變更，仍維持以每日計量，惟於其之後申請者，即均係核發以按月計量
    之許可證，此由被告公司於稽查後所領取之許可證亦改以按月計量可為證明。又
    縱在按日計量期間，被告雖偶有超量，竹南鎮垃圾衛生掩埋場亦均依前開行政院
    環境保護署之決議，許可其入場，渠亦均每月誠實申報實際清除數量，縣政府亦
    都依法核備，事實上被告每月之清除總量亦從未逾越每月總量之一千五百公噸，
    據此足證被告並無違反廢棄物清理法之故意等語。
四、經查：
（一）被告甲○○係光明公司之負責人，其於八十九年七、八月間，所持有苗栗縣政
      府八十九年二月一日八九府環三字第八九０八０００一三九號清除許可證核可
      清除廢棄物數量，係以每日五十公噸為最高清除限額；而其於八十九年七月六
      日、七月十二日、七月十八日、七月二十二日、八月二日、八月五日、八月三
      十日等七日，實際處理廢棄物之數量，分別為五三‧０七六公噸、六六‧二０
      ０公噸、六二‧八二二公噸、五０‧六二一公噸、五七‧四三０公噸、五五‧
      七七四公噸、七五‧九三三公噸，顯均逾越每日清除量五十公噸之限制，有前
      揭許可證及行政院環境保護署八十九年九月二十日督察工作紀錄、違反廢棄物
      清理法案件告發單等附卷可稽；又光明公司係於受稽查後，迄八十九年十月十
      三日、同年十月三十日始經苗栗縣竹南鎮公所以八九苗竹鎮清字第一四八五四
      號函、八九苗竹鎮清字第一五八二八號函許可，改「以月為單位，每月代處理
      限一千五百噸以下」；同年十一月九日始經苗栗縣政府以八九府環三字第八九
      ０八００一四０八號函，在核發被告第一類乙級廢棄物清除許可證有關清除廢
      棄物之數量上，於附表註明「每月合計一千五百公噸」等文字，亦有上開各級
      政府函文與許可證在卷可憑。是被告於前揭期間內超量清除廢棄物之行為，確
      與許可證規定之數量不符。至行政院環境保護署於八十八年十二月八日之「公
      民營廢棄物清除處理機構許可證格式統一化研商會」，雖有做成「清除處理許
      可證之廢棄物清除、處理數量單位以公噸／月為基準，俾利後續統計分析」之
      結論，然該會議既係以「研商」為名，以「許可證格式統一化」為目的，是其
      決議僅屬管理政策上之宣示，做為嗣後核發許可證格式之參考，尚非謂該會議
      之決議，已更張原已核發許可證內容之效力。另有關被告辯稱：每日清除量係
      於掩埋前過磅，難以控制每日限額云云；竹南鎮垃圾衛生掩埋場許可入場，縣
      府依法核備，每月清除總量未逾一千五百公噸云云。以前者而言，係屬被告公
      司之作業程序瑕疵，並非正當理由；以後者而言，係屬各級政府機關行政管理
      是否允當之問題，二者就被告於前揭七日內，確未符合其所有許可證有關清除
      數量限額之事實認定，均無影響。
（二）惟查，前揭被告違反清除數量限額進行清除之行為，雖確有違反廢棄物清理法
      之情形，然依前揭行政院環境保護署督察工作紀錄及違反廢棄物清理法案件告
      發單，均明文指出被告所違反者，僅係廢棄物清理法第二十一條規定，並未敘
      及被告同時違反同法第二十二條第二項第四款，。又按清除廢棄物之「超量」
      情形，僅係違反廢棄物清理法第二十一條規定，【應依廢棄物清理法第二十八
      條處分，尚不致構成科以行政刑罰之要件】，亦經廢棄物清理法之主管機關行
      政院環境保護署於九十年九月十四日以九０環署廢字第００五八九二二號函釋
在案，有該函附卷可稽。依該函之見解，有【違反行政上義務者所為之制裁，
      應視該違規行為之惡性、法益侵害之輕重程度、行為後果所造成之損害程度與
      行政管理及刑事政策之考量而定，如其違規行為之惡性、法益侵害及行為後果
      所造成之損害程度較輕，宜處以行政罰即可，尚不致進入科以行政刑罰之範疇
      。廢棄物清除處理機構因經營廢棄物清除處理業務，超過所核准之數量，即被
      依廢棄物清理法第二十二條第二項第四款後段規定課以行政刑罰，審其違規情
      節較申報不實之違法程度為輕，卻被課以較重之行政刑罰，難謂其符合公平原
      則與比例原則，亦與廢棄物清理法之立法精神不符。故廢棄物清理法第二十二
      條第二項第四款後段規定，如解釋為係規範未依許可證或核備文件規定之貯存
      、清除、處理廢棄物之「方式」與「行為」，應屬適當。就合法清除、處理行
      為之「數量超量」情形，應以其係違反廢棄物清理法第二十一條規定，依同法
      第二十八條予以罰鍰處分。】等語。本院經核上開見解，與廢棄物清理法第二
      十二條之文義並無不符，且與該法之立法意旨相合，允屬適當。從而，被告前
      開所辯雖無理由，然被告之行為既應依廢棄物清理法第二十八條規定課以行政
      罰鍰已足，即無庸逕以廢棄物清理法第二十二條規定之刑責相繩。其他復查無
      積極証據足資証明被告有何違反廢棄物清理法第二十二條第二項第四款（即修
      正後之同法第四十六條第一項第四款）之犯行，被告犯罪即屬不能証明，爰依
      首揭規定，諭知其為無罪之判決。
據上論斷，應依刑事訴訟法第四百五十二條、第三百零一條第一項判決如主文。
本案經檢察官李殷財到庭執行職務
中      華      民      國    九十一    年      三      月    二十六    日
                                  臺灣苗栗地方法院刑事第一庭
                                      法  官  楊  台  清
右正本證明與原本無異。
如不服本判決，應於判決送達後十日內向本院提出上訴狀 (應附繕本) ，上訴於
臺灣高等法院臺中分院。
                                      書記官  李  惠  雯
中      華      民      國    九十一    年      三      月    二十六    日
